【裁判字號】    89,訴,5574
【裁判日期】    900619
【裁判案由】    給付報酬等
【裁判全文】
臺灣臺北地方法院民事判決  八十九年度訴字第五五七四號
    原      告  安麗不動產鑑定有限公司
    法定代理人  甲○○
    被      告  統家股份有限公司
                              .
    法定代理人  乙○○  住同右.
    訴訟代理人  蔡東廷  住台北市○○路八號八樓
右當事人間請求給付報酬等事件，本院判決如左：
    主      文
原告之訴駁回。
訴訟費用由原告負擔。
    事      實
一、原告方面：
（一）聲明：被告應給付原告新台幣（下同）一百五十五萬一千元，及自民國（下同
            ）八十九年十二月十五日起至清償日止，按週年利率百分之五計算之利
            息。
（二）陳述：
  １、原告於八十五年五月間受被告之關係企業家福股份有限公司（以下稱簡家福公
      司）之委託尋覓出租店面，並於同年六月十三日居間媒介訴外人良福建設股份
      有限公司（以下稱良福公司）與家福公司洽談租賃店面事宜，由原告主持簡報
      ，惟未能談妥。迄八十七年七月十一日原告再次居間媒介被告之關係企業統合
      開發股份有限公司（下稱統合開發公司）二處處長楊以平，與良福公司董事長
      陳春銅、總經理張進益、經理陳春發、襄理薛芝美洽談出售台北市○○路五七
      五號一樓、地下一、二樓及車位事宜，亦未成交。詎八十八年一月間統合開發
      公司楊以平處長通過該公司四處處長吳偉成，與良福公司私下成立租賃契約。
  ２、被告與家福公司之董事長皆係乙○○。被告又為統合開發公司之關係企業，皆
      隸屬統一企業集團。
  ３、居間為契約之一種，居間人所服勞務，於所媒介之契約成立時，得請求報酬。
      又民法第五百六十五條規定居間有二種情形，一為報告訂約機會，不以於訂約
      時周旋於他人之間為之說合為必要，僅以報告訂約之機會為已足。一為訂約之
      媒介。惟縱約定媒介訂約，然僅為報告即有效果，亦應許居間人請求報酬，最
      高法院五十二年台上字第二六七五號著有判例。
  ４、委託人為避免給付居間報酬，故意拒絕訂立媒介之契約，而自己與相對人訂立
      同一內容之契約者，依誠實信用原則，仍應給付報酬。又委託人雖得隨時終止
      居間契約，然其終止不應以使居間人喪失報酬請求權為目的，否則仍應支付報
      酬。最高法院五十八年度台上字第二九二九號著有判例。
  ５、就房屋之買賣或租賃，居間人為訂約之媒介者，即係為委託人報告訂約之機會
      。居間報酬則依當事人之約定。若無約定，但有習慣時，則從習慣。若無約定
      ，亦無習慣，則由契約當事人平均負擔，民法第五百七十條定有明文。兩造約
      定居間報酬，倘若出售，按總價百分之一計算，若為出租，由出租人及承租人
      各給付一個月租金計算。上開租賃契約之月租金為一樓二十五坪，每坪一千元
      ，地下一、二樓二四○七．九八坪，每坪六百元，及地下室停車位共三十二格
      ，每格三千二百元，合計一百五十五萬一千元。故依民法第五百六十五條、第
      五百七十條規定，請求被告給付居間報酬一百五十五萬一千元。
  ６、自認兩造間無契約關係。原告未參與被告與良福公司間成立租賃契約之過程。
（三）證據：提出八十五年簡報資料、名片、被告及家福公司之登記資料、八十八年
      十一月二日自由時報剪報、存證信函、示意圖、報價表、簡報、店面基本資料
      、使用執照、建物所有權狀、餘屋明細表等影本。
二、被告方面：
（一）聲明：
  １、駁回原告之訴。
  ２、如受不利判決，願供擔保，聲請免假執行。
（二）陳述：
  １、良福公司於八十五年間於台北市○○路五七五號建物懸掛賣場租售廣告，並設
      接待中心，被告始與其洽商，並於八十八年三月一日簽訂臨時租賃契約，同年
      五月七日被告完成設立登記後，再於該契約補正用印。兩造間則無居間契約關
      係。
  ２、被告與統合開發公司各有獨立法人人格。
（三）證據：提出八十九年度訴字第四四七０號民事判決書影本。
    理      由
一、原告依民法第五百六十五條規定，請求被告給付系爭居間報酬云云。查原告自認
    與被告間無任何契約關係。參諸原告主張之事實，係與良福、統合開發、家福等
    公司有關，均與被告無涉。且各該公司為獨立之法人，各享人格，不因股東有重
    疊而有異。則原告本於居間契約對被告起訴，被告顯非適格之當事人，原告上開
    請求自屬無據，不應准許。
二、原告依民法第五百六十五條規定，請求被告給付系爭居間報酬云云。惟查，原告
    自認其未參與被告及良福公司間成立租賃契約之過程等語，顯然該租賃契約之成
    立，非因原告之媒介所致。則原告依上開規定請求被告分擔居間報酬，亦無理由
    ，不應准許。
三、本件事證已臻明確，兩造其餘攻擊防禦方法及所為之舉證，經審酌後認並不影響
    判決結果，自無庸一一論述。
四、結論：本件原告之訴為無理由，依民事訴訟法第七十八條，判決如主文。
中      華      民      國    九十      年      六      月      十九    日
                                            民事第三庭法      官  翁昭蓉
右正本證明與原本無異
如不服本判決，應於收受判決正本後二十日內，向本院提出上訴狀
中      華      民      國    九十      年      六      月      十九    日
                                                          書記官  高菁菁


司法院資訊處製作；財團法人民間司法改革基金會備份。
